臺灣臺南地方法院刑事判決　　　　　　　　　　　　　九十一年度訴字第一一八號
　　公　訴　人　臺灣台南地方法院檢察署檢察官
　　被　　　告　丙○○
　　指定辯護人　本院公設辯護人　甲○○
右列被告因懲治盜匪條例案件，經檢察官提起公訴（九十一年營偵字第二十四號），
本院判決如左：
    主  文
丙○○意圖為自己不法之所有，攜帶兇器，以強暴致使不能抗拒，而取他人之物，未
遂，處有期徒刑參年陸月，扣案之農用掃刀壹把沒收。
    事  實
一、丙○○意圖為自己不法之所有，於民國九十年十二月二十八日十一時三十分許，
    向鄰居不知情乙○○借用車號ＭＳＲ—四○八號重機車後，以紅色膠帶黏貼車牌
    號碼後，於同日十二時三十分許，駕駛上開機車，至台南縣將軍鄉西華村一之一
    號將軍郵局新營第二十九支局，頭戴安全帽、口戴口罩、手持足供兇器使用之農
    用掃刀一把進入該郵局，隨即向在該郵局內之民眾戊○○揮舞，作勢欲砍殺戊○
    ○，戊○○見狀趁隙閃避至郵局門外，丙○○並向櫃檯人員喝令：「我要向你們
    郵局搶錢」等語，復持該足供兇器使用農用掃刀，敲打郵局櫃臺玻璃欲進入櫃臺
    內強盜財物，該郵局代理局長丁○○見狀暗按警鈴，嗣因郵局櫃臺玻璃未完全敲
    破玻璃，致丙○○無法進入櫃臺內強盜財物，隨即駕駛上開機車逃離現場而強盜
    未遂，嗣經現場民眾開車追捕，撞落上開機車車牌後，於同日十三時三十分許，
    為警循線在台南縣將軍鄉北埔村一鄰二號查獲，並在案發現場起出作案之農用掃
    刀一把。
二、案經台南縣警察局學甲分局報請台灣台南地方法院檢察署檢察官偵查起訴。
    理  由
一、右揭犯罪事實，業據被告丙○○於警訊、檢察官偵查及本院審理時坦承不諱，核
    與證人即將軍郵局代理局長丁○○及戊○○分別於警訊及本院審理時所述被告強
    盜情節大致相符，並有現場、案發時翻拍之照片共二十幀附卷及被告所有足供兇
    器使用農用掃刀一把扣案可稽，被告自白核與事實相符，本件事證明確，其強盜
    犯行，應堪認定。
二、按被告丙○○犯罪後，懲治盜匪條例已於九十年一月三十日公布廢止，刑法第三
    百三十條第一項則於同日修正公佈，並於同二月一日分別失效、生效，比較廢止
    前懲治盜匪條例第五條第一項第一款之規定及上開修正後刑法第三百三十條第一
    項結果，自以適用裁判時之上開修正後刑法規定，對被告較為有利（按被告持足
    供兇器使用之農用掃刀一把，敲打郵局櫃臺玻璃欲進入櫃臺內強盜財物，所犯係
    加重強盜罪，依上開修正後刑法規定，其法定最重本刑僅為有期徒刑十五年，依
    廢止前懲治盜匪條例上開規定，其法定最重本刑則為無期徒刑，刑度較重，自應
    依上開二規定比較，並依較輕之上開修正後刑法處斷，此亦為最高法院刑事庭會
    議決議所是認），故核被告丙○○強盜部分，係犯修正後刑法第三百三十條第二
    項、第一項之加重強盜未遂罪；公訴人認被告所犯係犯廢止前懲治盜匪條例第五
    條第二項、第一項第一款之罪，其起訴法條尚有未洽，酌予變更。被告已著手強
    盜行為之實行，未生取得財物之結果，為未遂犯，爰依刑法第二十六條前段之規
    定，按既遂之刑減輕之。爰審酌被告不思正途，竟鋌而攜利刃搶劫郵局，嚴重危
    害社會治安及善良淳樸風氣，惡性匪淺，但諒其並未得逞，犯罪後偵審中坦承犯
    行頗具悔意，及其品行、智識程度等一切情狀，量處如主文所示之刑，以資懲儆
    。扣案之農用掃刀一把，為被告所有供犯罪所用之物，已為渠陳明在卷，併依刑
    法第三十八條第一項第二款宣告沒收。，附此敘明。
三、公訴意指另以：被告丙○○於前開時地尚向民眾戊○○揮舞，作勢欲砍殺戊○○
    ，至使戊○○不能抗拒而命戊○○交付金錢，因戊○○趁隙閃避至郵局門外而強
    盜未遂，因認被告此部份亦涉加重強盜未遂罪嫌云云。惟訊據被告丙○○矢口否
    認尚有此犯行，辯稱：我犯案當時的唯一動機是要搶劫郵局而已，並無蓄意要搶
    劫戊○○之金錢，如果我要搶戊○○之金錢，他當時已將錢置放在上開郵局櫃檯
    上，我自可將其取走，但我並沒有將戊○○置放在郵局櫃檯之金錢取走等語，訊
    之證人戊○○供稱：被告丙○○於前開時地，手持農用掃刀一把進入該郵局，固
    有作勢欲砍殺我，並向櫃檯人員喝令：「我要向你們郵局搶錢」，當時我已將錢
    置放在上開郵局櫃檯上，但被告並沒有將我置放在郵局櫃檯上之金錢取走等語，
    從而被告所辯我犯案當時的唯一動機是要搶劫郵局而已，並無蓄意要搶劫戊○○
    之金錢，洵堪採信，應認被告作勢欲砍殺戊○○，並向櫃檯人員喝令：「我要向
    你們郵局搶錢」，係單一強盜財物之持續犯行，核無連續強盜財物之犯意，且此
    部份除被害人戊○○之指訴外，並查無其他證據足資佐證其指訴與事實相符，自
    不得僅憑其之片面指訴而令負罪責。因認此部份被告被訴犯罪不能證明，惟公訴
    人認此部份與前揭有罪部份，有裁判上一罪之關係，爰不另為無罪之諭知，附此
    敘明。
四、據上論斷，應依刑事訴訟法第二百九十九條第一項前段、第三百條，刑法第二條
    第一項前段、第三百三十條第二項、第一項（修正後）、第二十六條前段、第三
    十八條第一項第二款，判決如主文。
本案經檢察官柯怡玲到庭執行職務。
中      華      民      國      九十一      年    三    月    二十九    日
                               臺灣臺南地方法院刑事第五庭
                                      法  官   陳  忠  鎣
右正本證明與原本無異
如不服本判決應於送達後十日內向本院提出上訴狀（應附繕本）
                                      書記官   吳  信  助
中      華      民      國      九十一      年    四    月      一      日
附錄本案論罪科刑法條全文：
刑法第三百三十條
犯強盜罪而有第三百二十一條第一項各款情形之一者，處七年以上有期徒刑。
刑法第三百二十八條第一項：意圖為自己或第三人不法之所有，以強暴、脅迫。藥劑
                          、催眠術或他法，至使不能抗拒，而取他人之物或使其
                          交付者，為強盜罪，處三年以上、十年以下有期徒刑。
